【裁判字號】    89,易,2192
【裁判日期】    890831
【裁判案由】    違反電子遊戲場業管理條例
【裁判全文】
臺灣臺中地方法院刑事判決                        八十九年度易字第二一九二號
    公  訴  人  臺灣台中地方法院檢察署檢察官
    被      告  甲○○
右列被告因違反電子遊戲場業管理條例案件，經檢察官聲請簡易判決處刑（聲請案號
：八十九年度偵字第六０四二號），本院豐原簡易庭認不宜以簡易判決處刑，簽移本
院刑事庭改依通常程序審理，本院判決如左︰
    主  文
甲○○違反未依電子遊戲場業管理條例規定辦理營利事業登記，不得經營電子遊戲場
業之規定，處拘役貳拾日，如易科罰金，以新台幣玖佰元即銀元參佰元折算壹日。扣
案之電子遊戲機（含ＩＣ板）拾貳台、玩具布偶拾隻、現金新台幣玖佰參拾元，均沒
收。
    事  實
一、甲○○以在夜市設置電子遊戲機供不特人把玩娛樂為業。其自電子遊戲場業管理
    條例於民國八十九年二月三日公布施行，同年月五日生效起，未依該條例規定辦
    理營利事業登記，竟在台中縣沙鹿鎮鎮○路及其他不詳地點之夜市，設置賓果連
    線彈珠台電子遊戲機十二台供不特人把玩娛樂，顧客以每次投幣新台幣十元方式
    把玩，依把玩所得分數兌換玩具布偶，而經營電子遊戲場業。迨於同年四月十二
    日二十一時二十分許，為警在台中縣沙鹿鎮鎮○路之夜市查獲，扣得賓果連線彈
    珠台電子遊戲機（含ＩＣ板）十二台、供兌換之玩具布偶十隻、機台內之現金新
    台幣九百三十元等物。
二、案經台中縣警察局清水分局報告臺灣臺中地方法院檢察署檢察官偵查後聲請簡易
    判決處刑。
     理  由
一、訊據被告甲○○對於右揭時地設置賓果連線彈珠台十二台供不特人把玩，顧客再
    依把玩分數兌換玩具布偶之事實供承不諱，然矢口否認有何違反電子遊戲場業管
    理條例之犯行，辯稱：伊為貼補家用才在夜市擺賓果連線彈珠台，不知會違法云
    云。惟查：
（一）被告在夜市設置電子遊戲機十二台供不特定人把玩娛樂之情，業據被告自承不
      諱，核與證人即當時在攤位把玩機台之陳清海、陳擇虎、童永順、高平生於警
      訊中陳述之情節相符，復有查獲被告時所拍攝之現場照片二幀在卷可參，及扣
      案之賓果連線彈珠台電子遊戲機（含ＩＣ板）十二台、供兌換之玩具布偶十隻
      、機台內之現金新台幣九百三十元等物足資佐憑。
（二）按電子遊戲場業管理條例於八十九年二月三日公布施行，於同年月五日生效。
      該條例所稱電子遊戲場業，指設置電子遊戲機供不特人益智娛樂之營利事業（
      第三條參照）；所稱電子遊戲機，指利用電、電子、電腦、機械或其他類似方
      式操縱，以產生或顯示聲光影像、圖案、動作之遊樂機具，或利用上述方式操
      縱鋼珠或鋼片發射之遊樂機具（第四條第一項前段參照）。本件被告所設置之
      十二台賓果連線彈珠台機具，依上開查獲時拍攝之照片所示（見偵查卷第三十
      五頁），應屬該條例所規定之電子遊戲機無疑。又被告自八十九年初起至同年
      四月十二日為警查獲止，反覆在夜市內擺設前開遊樂機具供人把玩資以營利，
      所為即屬經營電子遊戲場業，此不因被告未有固定之營業場所，及得免為商業
      登記（按依商業登記法第四條第一款規定，肩挑負販沿街流動販賣者《即路邊
      攤販》，得免申請商業登記）而有不同。蓋該條例固對電子遊戲場業設立之營
      業場所定有限制（第八條、第九條參照），及明定經營遊戲場業，應依公司法
      或商業登記法辦理公司或商業登記（第十條第一項參照），惟此等規定係在提
      供公司或個人得以合法經營電子遊戲場業及主管機關憑以管理之法律準據，而
      非「經營電子遊戲場業」此一事實狀態之認定標準。換言之，經營電子遊戲場
      業者，依其申請營利事業登記與否之實際狀況，可分為：(1)具備該條例所規定
      相關要件而申請取得營利事業登記者；(2)具備該條例所規定相關要件而未申請
      營利事業登記者；(3)不具該條例所規定相關要件而無從申請營利事業登記者（
      按被告屬之）等三種不同情形。於(1)情形，固無該條例第二十一條（即違反第
      十五條所定未辦理營利事業登記者，不得經營電子遊戲場業規定，應處「行為
      人」刑罰）適用之餘地，惟如違反該條例其他相關規定，其「負責人」（即已
      依法取得營利事業登記者）或「行為人」則應分別情形依該條例第二十三條至
      第三十五條規定科處行政罰鍰，資以管理該電子遊戲場業；而於(2)、(3)情形，
      因未依規定辦理營利事業登記而經營電子遊戲場業，則應逕依該條例第二十一
      條規定課以刑罰資以嚇阻，並進而促使經營者能依該條例規定辦理營利事業登
      記，以便納入主管機關之管理體系內加以管理，而能實現維護社會安寧、善良
      風俗、公共安全及國民身心健康之立法目的（第一條第一項參照）。準此以解
      ，被告於夜市擺設電子遊戲機十二台供不特定人把玩娛樂，應有電子遊戲場業
      管理條例相關規定之適用。故其所辯之情，不足採認。本件事證至臻明確，被
      告犯行堪以認定。
二、被告於前開條例生效後，未依規定辦理營利事業登記而經營電子遊戲場業，核其
    所為，係違反電子遊戲場業管理條例第十五條之規定，應依同條例第二十二條之
    規定論處。公訴人認被告係自八十九年一月間起，在夜市設置賓果連線彈珠台十
    二台供不特定人把玩，惟電子遊戲場業管理條例係於八十九年二月三日始公布施
    行，於同年月五日生效，故於八十九年二月五日之前，該條例並未公布生效，被
    告該部分行為即不構成犯罪，然因公訴人認此部分行為，與前開起訴經判決有罪
    部分，為實質一罪關係，依審判不可分原則，爰不另為無罪之諭知。本院審酌被
    告係於新法施行生效之初為本件犯行，設置機台數目僅有十二台，規模不大，情
    節較輕，及其犯罪之動機、目的、手段、所生危害及犯罪後之態度等一切情狀，
    量處如主文所示之刑，並諭知易科罰金之折算標準。扣案賓果連線彈珠台電子遊
    戲機（含ＩＣ板）十二台、供兌換之玩具布偶十隻，為供犯本罪所用之物；機台
    內之現金新台幣九百三十元，為犯本罪所得之物，且均為被告所有，業據其供明
    在卷，應分別依刑法第三十八條第一項第二、三款規定宣告沒收。
三、公訴意旨另以：被告甲○○基於概括犯意，在夜市擺設前開機具十二台連續與客
    人對賭，客人可依所贏分數兌換等價之布偶，因而認被告涉犯刑法第二百六十六
    條第一項前段之普通賭博罪嫌。訊據被告堅決否認有何賭博犯行，辯稱：伊擺設
    之機台純供娛樂之用等語。經查：被告擺設賓果連線彈珠台遊戲機供客人投幣把
    玩，客人依贏得分數僅能兌換等價之玩具布偶等情，業據被告及把玩遊戲機具之
    顧客陳清海、陳擇虎、童永順、高平生等分別於警、偵訊及本院審理時供述綦詳
    ，亦為公訴人所是認。顧客把玩該遊戲機具，既僅能兌換玩具布偶，而該查扣之
    玩具布偶（無尾熊二隻、凱蒂貓六隻、小叮噹二隻），其價值甚低，被告與顧客
    以此等玩具布偶作為把玩機具輸贏之物，殊為欠缺社會侵害性之社會相當行為而
    阻卻違法；且衡諸社會一般觀念，實屬暫時供人娛樂之物為賭，依刑法第二百六
    十六條但書之規定，尚難以賭博罪相繩。被告該部分行為，本應諭知無罪判決，
    惟因公訴人認此部分，與前開起訴經判決有罪部分，有想像競合犯之裁判上一罪
    關係，故亦依審判不可分原則而不另為無罪之諭知，附予敘明。
據上論斷，應依刑事訴訟法第四百五十二條、第二百九十九條第一項前段，電子遊戲
場業管理條例第二十二條，刑法第十一條前段、第四十一條、第三十八條第一項第二
款、第三款，罰金罰鍰提高標準條例第二條，判決如主文。
中      華      民      國      八十九      年    八    月    三十一    日
                法  官  游文科
右正本證明與原本無異。
如不服本判決，應於送達後十日內向本院提出上訴狀（須附繕本），上訴於台灣高等
法院台中分院。
                                        書記官
中      華      民      國      八十九      年    九    月        一    日
附錄論罪科刑法條
電子遊戲場業管理條例第二十二條
違反第十五條規定者，處行為人一年以下有期徒刑、拘役或科或併科新台幣五十萬元
以上二百五十萬元以下罰金。
電子遊戲場業管理條例第十五條：
未依本條例規定辦理營利事業登記者，不得經營電子遊戲場業。


司法院資訊處製作；財團法人民間司法改革基金會備份。
